臺灣士林地方法院行政訴訟判決
                                      110年度交字第126號
原      告  劉有成  
被      告  臺北市交通事件裁決所

代  表  人  蘇福智  
訴訟代理人  蕭文君  
上列當事人間交通裁決事件，原告不服被告民國110 年4 月7 日
北市裁罰字第22-AX0000000號裁決，提起行政訴訟，本院判決如
下：
    主  文
原告之訴駁回。
訴訟費用新臺幣參佰元由原告負擔。
    事實及理由
一、程序事項：本件係因原告不服被告民國110 年4 月7 日北市
    裁罰字第22-AX0000000號（下稱原處分）違反道路交通管理
    事件裁決書，裁處罰鍰新臺幣（下同）1,200 元，提起行政
    訴訟，經核屬行政訴訟法第237 條之1 第1 項第1 款規定之
    交通裁決事件，爰依同法第237 條之7 規定，不經言詞辯論
    ，逕為判決。
二、爭訟概要：原告駕駛5325-JB 號自用小客車（下稱系爭車輛
    ）於108 年10月5 日18時42分許，在臺北市士林區中正路處
    ，因「駕駛人轉彎或變換車道時未顯示方向燈」之違規事實
    ，經民眾檢舉，由臺北市政府警察局士林分局（下稱舉發機
    關）製單舉發，有北市警交字第AX0000000 號舉發違反道路
    交通管理事件通知單可稽（下稱系爭舉發通知單，見本院卷
    第46頁），嗣經被告依違反道路交通管處罰條例第42條，以
    原告有「汽車駕駛人不依規定使用燈光」之違規事實，而以
    原處分對原告為裁罰，原告於110 年5 月5 日提起本件行政
    訴訟。
三、原告主張及聲明：
    本件未經合法之行政調查而經一般民眾檢舉而逕行舉發，伊
    於不平衡車道依照交通號誌、標線行駛於限定之內側車道，
    應屬適法，且罰單金額佔伊月收入4 分之1 ，非常沉重等語
    。並聲明：原處分撤銷。
四、被告抗辯及聲明：
    經查本件錄影檢舉違規案件係於108 年10月5 日檢舉，符合
    道路交通管理處罰條例第7 條之1 規定，於行為終了日起7
    日內檢舉。暨違反道路交通管理事件統一裁罰基準及處理細
    則第22條第1 項及第2 項復規定：「公路主管或警察機關受
    理民眾檢舉違反道路交通管理事件，應即派員查證，經查證
    屬實者，應即舉發，並將處理情形回復檢舉人。前項檢舉違
    規證據係以科學儀器取得，足資認定違規事實者，得逕行舉
    發之。」本案舉發機關審核民眾檢舉資料後，認違規屬實，
    依違規事實舉發核無不當。並聲明：原告之訴駁回。
五、本院之判斷：
  ㈠按「行車遇有轉向、減速暫停、讓車、倒車、變換車道等情
    況時所用之燈光及駕駛人之手勢，應依下列規定：一、右轉
    彎時，應先顯示車輛前後之右邊方向燈光，或由駕駛人表示
    左臂向上，手掌向右微曲之手勢。…」道路交通安全規則第9
    1條第1 項第1 款定有明文。「汽車駕駛人，不依規定使用
    燈光者，處新臺幣一千二百元以上三千六百元以下罰鍰。」
    道路交通處罰條例第42條亦有明文。
  ㈡依道路交通管理處罰條例第7 條之1 規定：「對於違反本條
    例之行為者，民眾得敘明違規事實或檢具違規證據資料，向
    公路主管或警察機關檢舉，經查證屬實者，應即舉發。但行
    為終了日起逾7 日之檢舉，不予舉發。」；再依道路交通管
    理處罰條例第85條第1 項規定：「本條例之處罰，受舉發違
    反道路交通管理事件之受處罰人，認為受舉發之違規行為應
    歸責他人者，應於舉發違反道路交通管理事件通知單應到案
    日期前，檢附相關證據及應歸責人相關證明文件，向處罰機
    關告知應歸責人，處罰機關應即另行通知應歸責人到案依法
    處理。逾期未依規定辦理者，仍依本條例各該違反條款規定
    處罰。本件既為民眾檢舉科學儀器所錄得之違規證據資料，
    而於108 年10月5 日向舉發機關提出檢舉，有交通大隊E 化
    違規紀錄可稽（見本院卷第70頁），而依下列之勘驗結果亦
    可知被檢舉車輛確有違規事實，是以舉發機關經查證該檢舉
    資料中之違規車輛所登記之車主姓名，而以系爭車輛之車主
    為舉發對象，即無違誤。嗣被告亦於110 年5 月5 日北市裁
    申字第1103069900號函文原告稱因原告於110 年4 月7 日至
    被告處所辦理歸責駕駛人，被告已重新製發裁決書等情，此
    有該函文可佐（見本院卷第82頁）。是以被告已因原告辦理
    歸責為實際駕駛人而以原告為行為人而以原處分為裁罰，亦
    於法無違。
  ㈢再經本院勘驗採證影片，其結果為：影片上顯示「2019/10/0
    5、18：41：59」可見檢舉人車輛行駛於最內側車道，前方
    路口號誌為綠燈，最內側車道上有禁行機車字樣，系爭車輛
    行駛於最內側車道之檢舉人車輛前方，車牌號碼「5325-JB
    」清晰可見。於時間18：41：59至18：42：03，最內側車道
    及內側第二、三車道均繪設有遵行方向為左轉之白色箭頭標
    線，並可見最內側車道上標示往淡水、北投、石牌，路口號
    誌顯示綠燈左轉及直行，道路上方設有左轉往兒童新樂園、
    臺北高等行政法院、承德路之標誌，檢舉人車輛及系爭車輛
    前方之車流依序左轉承德路方向。於時間18：42：04至18：
    42：09系爭車輛左轉行駛至承德路，行駛期間系爭車輛方向
    燈均未亮起，道路路面狀況均屬正常。於時間18：42：10，
    影片結束。
  ㈣依前開勘驗結果，足認原告前揭時、地，駕駛系爭車輛於左
    轉彎時確未使用方向燈，是以，足認原告確有「汽車駕駛人
    不依規定使用燈光者」之違規事實，應堪認定。
  ㈤原告主張伊於不平衡車道依照交通號誌、標線行駛於限定之
    內側車道云云，惟依前開勘驗結果，現場並無所謂之不平衡
    車道，僅係於共三線之左轉彎車道之間，以白色虛線為車道
    線以不同車道。依前揭道路交通安全規則第91條第1 項規定
    ，行車遇有「轉向」時，即應使用燈光或駕駛人之手勢，其
    立法意旨在使其他用路人能合理預期他車之行動動態，俾能
    有充分時間應變，則原告之車輛既係行駛在最內側左轉彎車
    道，且其行向即為左轉彎，則應前揭規定使用左側方向燈，
    惟原告於遵行標線指示左轉過程中均未有使用方向燈，即有
    違規事實，應屬無訛。爰此，被告以原處分對原告裁罰，應
    屬適法，原告主張，顯無理由。
六、綜上所述，原告駕駛系爭車輛，確有「汽車駕駛人不依規定
    使用燈光」之違規事實，舉發機關據以製單舉發，被告以原
    處分為裁罰等情，核無違誤。是原告訴請撤銷原處分，為無
    理由，應予駁回。
七、本件判決基礎已臻明確，兩造其餘之攻擊防禦方法經本院斟
    酌後，核與判決不生影響，無一一論述之必要，併予敘明。
八、本件第一審裁判費為300元，應由原告負擔，爰確定第一審
    訴訟費用額如主文第2項所示。
九、據上論結，本件原告之訴為無理由，依行政訴訟法第237條
    之7、第237條之8第1項、第98條第1項前段，判決如主文。
中　　華　　民　　國　110 　　年　　10　　月　　6 　　日
                  行政訴訟庭　法　官　徐文瑞
上為正本係照原本作成。
如不服本判決，應於判決送達後20日內，向本院提出上訴狀並表
明上訴理由（原判決所違背之法令及其具體內容或依訴訟資料可
認為原判決有違背法令之具體事實），其未載明上訴理由者，應
於提出上訴後 20 日內向本院補提理由書（上訴狀及上訴理由書
均須按他造人數附繕本，如未按期補提上訴理由書，則逕予駁回
上訴），並應繳納上訴裁判費新臺幣 750 元。
中　　華　　民　　國　110 　　年　　10　　月　　6 　　日
                              書記官　朱亮彰